臺灣新北地方法院刑事判決
110年度易字第685號
公  訴  人  臺灣新北地方檢察署檢察官
被      告  陳進興




上列被告因妨害自由案件，經檢察官提起公訴（109年度偵字第3
4442號、110年度偵字第3700號），本院判決如下：
    主  文
陳進興共同犯剝奪他人行動自由罪，處有期徒刑肆月，如易科罰
金，以新臺幣壹仟元折算壹日。
    事  實
一、緣陳文裕（經本院另行判決有罪確定）自民國106年6月1日
    起，向葉錫錦承租址設新北市○○區○○路○○○○○○○○○○路○○00號
    之2土地及建物經營工廠（下稱本案工廠），並由陳進興擔
    任承租人之連帶保證人，陳進興亦在本案工廠工作。嗣陳文
    裕與葉錫錦發生租金糾紛，陳文裕與陳進興竟共同基於剝奪
    他人行動自由之犯意聯絡，於107年6月26日16時許，在本案
    工廠對面，先由陳文裕向葉錫錦恫稱：給我小心一點，我開
    車撞你等語，陳文裕、陳進興隨即共同強押葉錫錦進入本案
    工廠，並在本案工廠內辱罵葉錫錦及徒手毆打葉錫錦，致葉
    錫錦受有上背部紅腫之傷害，陳進興再向葉錫錦恫稱：你就
    給我再白目一點，你給我小心一點，幹你娘等語，約半小時
    後，始讓葉錫錦離開，前後共剝奪葉錫錦之行動自由約半小
    時。
二、案經葉錫錦告訴及新北市政府警察局蘆洲分局報告臺灣新北
    地方檢察署檢察官偵查起訴。
    理  由
一、認定本案犯罪事實之證據及理由：
　　訊據被告陳進興矢口否認有何剝奪他人行動自由之犯行，辯
    稱：我認識陳文裕，不認識告訴人葉錫錦，當時陳文裕、告
    訴人為了房租的事情在吵架，我本來在本案工廠裡面，出來
    聽他們在吵什麼，我說沒什麼好吵的，我沒有罵或恐嚇告訴
    人，也沒有跟陳文裕押著告訴人進工廠，當時他們2人要打
    架，我阻止他們打架，我叫他們不要進工廠，因為工廠裡面
    在做工很危險，進工廠後陳文裕和告訴人在拉扯，沒有人打
    告訴人，他們就是為了房屋的事情在拉扯，吵一吵就結束了
    ，差不多2、3分鐘告訴人就走了，我和陳文裕留在工廠裡面
    ，我在那裡幫忙做事等語。經查：
　㈠案外人陳文裕自106年6月1日起，向告訴人葉錫錦承租址設新
    北市○○區○○路00號之2土地及建物經營工廠，並由被告擔任
    承租人之連帶保證人，被告亦在本案工廠工作，嗣陳文裕與
    告訴人發生租金糾紛，於107年6月26日16時許，陳文裕、被
    告與告訴人一同進入本案工廠內，同日18時24分許告訴人前
    往衛生福利部臺北醫院（下稱臺北醫院）急診就診，經醫師
    診斷結果受有上背部紅腫之傷害等事實，為被告所不爭執，
    核與證人即告訴人葉錫錦於警詢、偵訊時證述之情節相符，
    並有臺北醫院診斷證明書（病患葉錫錦）、本院107年度司
    促字第12817號支付命令確定證明書各1份、案發時本案工廠
    外之監視器錄影畫面光碟1片、新北市政府警察局蘆洲分局
    蒐證影像擷圖4張、告訴人刑事告訴狀所附監視器錄影畫面
    擷圖10張、本院勘驗筆錄1份及勘驗結果擷圖17張（以上均
    係對前開監視器錄影畫面勘驗或擷圖）附卷可稽，堪認屬實
    。
　㈡被告雖否認本件犯行，並以前詞置辯；惟證人即告訴人葉錫
    錦於警詢及偵訊時證稱：陳文裕向我承租我與其他親友共有
    的鐵皮工廠（即本案工廠），被告則是他的連帶保證人，案
    發當時我剛好在本案工廠的對面，陳文裕、被告看到我就一
    起走向我，陳文裕、被告都有說髒話「幹你娘，你給我注意
    一點」，接著陳文裕說「給我小心一點，我開車撞你」，後
    來陳文裕和被告把我押進本案工廠內，他們2人都有用拳頭
    打我，陳進興說「你就給我再白目一點，你給我小心一點，
    幹你娘」，他們把我押到工廠裡面約半小時，不讓我離開，
    他們這樣對我是因為我向他們要租金，他們已經積欠4、5個
    月沒有繳交，他們在工廠內一直辱罵我、說一些恐嚇的話，
    讓我很害怕，後來他們因為知道對面檳榔攤老闆已經報警了
    ，所以就讓我離開等語，證人張世正亦於偵訊時證稱：案發
    當時我在本案工廠對面的檳榔攤上班，聽到外面有爭吵聲，
    我探頭出來看，看到陳文裕、陳進興在辱罵告訴人，有說幹
    你娘這些話，陳文裕有說要用車子撞死告訴人，陳進興也有
    說要告訴人小心一點，後來陳文裕、陳進興2人把告訴人押
    進工廠裡，過程中我看到他們2人都有用拳頭打告訴人，之
    後他們進去工廠，我就沒有看了等語，證人張世正所述與告
    訴人指訴遭被告與陳文裕2人強押進入本案工廠之情形相符
    ，足以補強告訴人前揭證言之真實性。
　㈢另經本院勘驗案發時本案工廠外之監視器錄影畫面光碟結果
    （勘驗結果詳如附表所示），陳文裕確有抓住告訴人推其走
    向本案工廠之動作（即強押告訴人進入工廠），且陳文裕、
    告訴人行經被告身邊時，被告不僅沒有阻止該2人走向本案
    工廠，反而停步讓開，讓陳文裕得以繼續強押告訴人前行，
    隨後又在告訴人右後方，往告訴人之背部伸出雙手，看似將
    告訴人往前推（附表編號五㈣、㈤所示部分），足認被告所辯
    沒有押告訴人進工廠，是要阻止陳文裕和告訴人打架、進工
    廠云云，與事實不符，並不足採。綜合上情，告訴人所述遭
    被告與陳文裕2人剝奪行動自由約半小時之經過，與被告所
    辯相較之下，自以告訴人所述較為可信。
　㈣綜上所述，本件事證明確，被告本件剝奪他人行動自由之犯
    行已堪認定，應予依法論科。
二、論罪科刑：
  ㈠被告行為後，刑法第302條第1項雖於108年12月25日修正公布
    ，同年月27日施行，惟修正後之規定係依刑法施行法第1條
    之1第2項本文規定將罰金提高30倍，亦即將原本之銀元3百
    元（經折算為新臺幣9千元）修正為新臺幣9千元，僅為文字
    修正（為增加法律明確性，並使刑法分則各罪罰金數額具內
    在邏輯一致性），法律效果相同，其修正之結果不生有利或
    不利於行為人之情形，自非法律變更，當亦不生新舊法比較
    之問題，而應依一般法律適用原則，逕行適用裁判時法。
  ㈡核被告所為，係犯刑法第302條第1項之剝奪他人行動自由罪
    。按刑法第302條之妨害自由罪，原包括私禁及以其他非法
    方法剝奪人之行動自由而言，所謂非法方法，當包括強暴、
    脅迫等情事在內，因此如以非法方法剝奪他人行動自由行為
    繼續中，再對被害人施以恐嚇，則其恐嚇之行為，仍屬於非
    法方法剝奪行動自由之部分行為，應僅論以刑法第302條第1
    項之罪，無另成立同法第305條恐嚇危害安全罪之餘地。又
    刑法第302條第1項之妨害自由罪，原以強暴、脅迫為構成要
    件，其因而致普通傷害，乃強暴、脅迫當然之結果，除另有
    傷害故意外，仍祇成立該條項之罪，無同法第277條第1項之
    適用。是被告為本件剝奪他人行動自由犯行時，一併恐嚇、
    傷害告訴人之行為，均屬於剝奪他人行動自由犯行之一部，
    不另論罪，公訴意旨認被告應另成立刑法第305條之恐嚇危
    害安全罪，尚有未合，附此敘明。
  ㈢被告與案外人陳文裕間，就上開犯行均有犯意聯絡及行為分
    擔，皆為共同正犯。
  ㈣爰以行為人之責任為基礎，審酌被告應知在現代法治社會中
    ，對於任何糾紛之解決，應本諸理性、和平之手段與態度為
    之，竟因租金糾紛，即與陳文裕共同使用不法手段，妨害他
    人自由，而為本件剝奪他人行動自由犯行，無視社會法秩序
    之規範，行為實不足取，兼衡被告智識程度、家庭生活經濟
    狀況、犯罪動機、目的、手段、犯後態度、剝奪告訴人行動
    自由時間長短、造成告訴人身心危害程度等一切情狀，量處
    如主文所示之刑，及諭知易科罰金之折算標準，以資懲儆。
據上論斷，應依刑事訴訟法第299條第1項前段，刑法第28條、第
302條第1項、第41條第1項前段，刑法施行法第1條之1第1項，判
決如主文。
本案經檢察官張啟聰提起公訴，檢察官陳炎辰、王佑瑜到庭執行
職務。
中　　華　　民　　國　　111 　年　　9 　　月　　27　　日
                刑事第四庭    審判長法　官  楊筑婷

                                    法　官  陳佳妤

                                    法  官  吳智勝
以上證明與原本無異。
如不服本判決，應於判決送達後20日內敘明上訴理由，向本院提
出上訴狀（應附繕本），上訴於臺灣高等法院。其未敘述上訴理
由者，應於上訴期間屆滿後20日內向本院補提理由書「切勿逕送
上級法院」。
中　　華　　民　　國　　111 　年　　9 　　月　　27　　日
                                    書記官  陳映孜

附表：本院於111年6月22日當庭勘驗案發時本案工廠外之監視器錄影畫面光碟結果   編號 影像播放經過時間 內容（以下時間均為影像播放經過時間） 一 00時00分01秒起至00時01分26秒止 ㈠監視錄影畫面中，影像上方之顯示時間遭截斷不全，且錄影畫面僅有影像並無聲音。影像左側為告訴人葉錫錦所出租坐落於新北市○○區○○路00號之2之工廠（下稱本案工廠）；影像中間之道路為新北市五股區壟鈎路，右側為被告陳進興、陳文裕及告訴人葉錫錦發生衝突之地點。 ㈡於此期間內，新北市五股區壟鈎路雖無車道分向線，但雙側均有來往車輛接續行駛。 二 00時01分27秒起至00時01分51秒止 陳文裕身穿白黑色塊上衣，出現於畫面左側，似從本案工廠內走出，往畫面右側前行。 三 00時01分52秒起至00時02分00秒止 被告陳進興赤裸上身、下身為黑色長褲出現於畫面左側，似從本案工廠內走出，跟在陳文裕後方，一同往畫面右側前行。 四 00時02分01秒起至00時02分13秒止 ㈠陳文裕舉起右手食指，指向其右前方即畫面右側後，持續此動作並將右手向上舉起，此時被告陳進興仍持續跟隨其後步行，無其他動作。 ㈡陳文裕持續往畫面右側行走，02分12秒消失於畫面右側，此段期間被告陳進興仍持續往畫面右側步行，無其他動作。 五 00時02分14秒起至00時02分38秒止 ㈠陳文裕消失於畫面右側後，被告陳進興持續往畫面右側步行，無其他動作。 ㈡02分25秒，告訴人葉錫錦之右腳微彎，出現於畫面右側，此際被告陳進興仍持續往畫面右側（即告訴人葉錫錦所在位置）步行，無其他動作。 ㈢02分28秒，告訴人葉錫錦與陳文裕均進入畫面內，陳文裕以其左手，自告訴人葉錫錦後方，抓住告訴人葉錫錦之左手肘，被告陳進興此時於告訴人葉錫錦之前方舉起其左手。 ㈣陳文裕以雙手，自告訴人葉錫錦後方抓住告訴人雙肩，看似將告訴人往前推行，被告陳進興停下腳步，稍微讓開，讓陳文裕與告訴人葉錫錦自其前方經過，被告陳進興位置變成在告訴人葉錫錦右後方。 ㈤02分33秒陳文裕以其右手抓住告訴人葉錫錦之後頸部，另以其左手抓住告訴人葉錫錦之左手，往本案工廠方向前行，而被告陳進興此際位於告訴人葉錫錦右後方、陳文裕右側，亦往告訴人葉錫錦之背部伸出雙手，看似將告訴人葉錫錦往前推。 ㈥02分35秒陳文裕持續以其右手抓住告訴人葉錫錦之後頸部，另以其左手抓住告訴人葉錫錦之左手，推著告訴人葉錫錦快步往本案工廠方向前行，而被告陳進興步伐較慢，雙手也放下，跟隨二人往本案工廠方向前行。 六 00時02分39秒起至00時02分41秒止 ㈠陳文裕與告訴人葉錫錦消失於畫面左側，被告陳進興快步跟隨二人往本案工廠方向前行。 ㈡被告陳進興於畫面左側離開畫面。 七 00時02分41秒起至00時02分42秒止 監視錄影畫面影像結束。 
附錄本案論罪科刑法條：
中華民國刑法第302條
私行拘禁或以其他非法方法，剝奪人之行動自由者，處5年以下
有期徒刑、拘役或9千元以下罰金。
因而致人於死者，處無期徒刑或7年以上有期徒刑；致重傷者，
處3年以上10年以下有期徒刑。
第1項之未遂犯罰之。